臺灣臺北地方法院刑事判決　　　　　　　95年度訴字第1989號
公　訴　人　臺灣臺北地方法院檢察署檢察官
被　　　告　乙○○
上列被告因毒品危害防制條例案件，經檢察官提起公訴（95年度
偵字第22892號），本院判決如下：
    主    文
乙○○明知為禁藥而轉讓，累犯，處有期徒刑陸月，減為有期徒
刑月。
    事    實
一、乙○○前於民國84年間因非法吸用化學合成麻醉藥品及非法
    販賣化學合成麻醉藥品案件，經本院以84年度訴字第352號
    判決分別判處有期徒刑6月及5年4月，因被告上訴，經臺灣
    高等法院以84年度上訴字第6149號判決駁回上訴，上開非法
    吸用化學合成麻醉藥品部分因而確定，另非法販賣化學合成
    藥品部分，因被告上訴第三審，嗣經最高法院以86年度台上
    字第1732號判決駁回上訴確定。其又於85年間因違反藥事法
    案件，經臺灣高等法院以85年度上訴字第3080號判決處有期
    徒刑5月確定在案；上開3罪所宣告之刑，嗣經臺灣高等法院
    以85年度聲字第564號裁定應合併執行有期徒刑6年，於88年
    7月13日縮刑假釋出獄，刑期已於91年7月24日屆滿，且未經
    撤銷假釋，未執行之刑以已執行完畢論。詎其仍不知悔改，
    先為供己施用，而於95年7月5日16時許，在臺北市○○區○
    ○路2段某便利超商內，向真實姓名不詳，綽號「根巨」之
    成年男子購入第二級毒品甲基安非他命（起訴書誤載為安非
    他命），並於翌（6）日21時許，在其臺北縣烏來鄉○○村
    ○○路82巷39號住處施用（施用第二級毒品犯行業經本院另
    案判決確定在案）後，明知甲基安非他命亦係經行政院衛生
    署公告禁止使用，為藥事法所規範之禁藥，仍基於轉讓禁藥
    之犯意，在其上開住處內施用甲基安非他命期間，轉讓禁藥
    甲基安非他命予友人甲○○施用1次。嗣經警於同日22時許
    ，在上開地點查獲乙○○、甲○○2人施用毒品犯行，並扣
    得乙○○所有之含甲基安非他命成分之透明結晶2小包（淨
    重分別為1.0公克及0.8公克）、毒品包裝袋2只（均業經本
    院另案判決併予沒收銷毀及沒收在案），經警方對甲○○及
    乙○○訊問後，始查知上情。
二、案經臺北縣政府警察局新店分局報請臺灣臺北地方法院檢察
    署檢察官偵查起訴。
    理    由
一、本件被告乙○○對於檢察官起訴書證據清單所提人證、物證
    之證據能力均不加以爭執（見本院卷第57頁），則該等證據
    資料自有證據能力，合先敘明。
二、訊據被告乙○○矢口否認涉有上開轉讓禁藥安非他命之犯行
    ，辯稱：證人甲○○所施用之甲基安非他命為伊與甲○○合
    資購買，並無轉讓禁藥情事，伊於警方詢問時均因一時緊張
    而誤為轉讓甲基安非他命之陳述，證人甲○○亦因此遭誤導
    而為與事實不符之證述，其所為之自白及證人甲○○此部分
    之證詞應非可信云云。
三、然查，上開犯罪事實，業據被告於警方詢問時自承，伊與證
    人甲○○於95年7月6日21時許，在伊住處客廳內一起施用安
    非他命，甲○○所施用之毒品係伊免費提供的等語（見臺灣
    臺北地方法院檢察署95年度毒偵字第1798號卷，下稱偵查卷
    ，第15頁）無誤，其於檢察官95年7月7日訊問時亦自承，95
    年7月6日甲○○在伊住處施用之甲基安非他命是伊所贈與，
    甲○○問伊是否可以施用，伊說可以等語（見偵查卷第54-5
    5頁），核與證人甲○○於檢察官同日偵訊時證稱，95年7月
    6日伊於被告家中所施用之甲基安非他命，是被告所送的等
    語相符（見偵查卷第55頁）。又證人甲○○確於95年7月6日
    晚間在被告家中施用甲基安非他命之事實，業經其於警方詢
    問時證述甚詳（見偵查卷第10頁），而其於當天為警查獲後
    經採尿送鑑之結果呈甲基安非他命陽性反應，因而由本院以
    95年度毒聲字第599號裁定令入勒戒處所觀察、勒戒，及以
    96年度毒聲字第34號裁定令入戒治處所施以強制戒治等情，
    復有上開本院2案號裁定在卷足參。再警方於查獲本案時扣
    押之透明結晶2小包（毛重分別1.2公克、1.0公克），經送
    臺灣檢驗科技股份有限公司檢驗之結果，均含甲基安非他命
    成分，此有該公司95年7月25日編號CH/2006/70377號、CH/2
    006/70378號濫用藥物檢驗報告各1紙附卷可稽（見偵查卷第
    70-71頁），顯見被告之自白與證人甲○○之上揭證詞，應
    均符於真實，堪以採信。
四、證人甲○○於本院審理時雖證稱，伊於上開時間、地點所施
    用之甲基安非他命，係伊於95年6月底與被告一起湊了10,00
    0元去跟綽號「阿全」的友人買的，放置於被告之皮包內，
    因為那段時間伊都是跟乙○○在一起施用，所以伊認為被告
    拿出來的是兩人一起買的毒品云云（見本院卷第98頁），然
    查，證人甲○○係於95年6月份帶被告去向綽號「阿巨」之
    友人林根巨買了1次毒品等情，業經其於檢察官偵訊時證述
    在卷（見偵查卷第55頁），核與被告於警方詢問時供稱，扣
    案甲基安非他命是伊於95年7月5日16時許，在臺北市○○區
    ○○路2段之便利超商內，以10,000元之代價向1位叫「根巨
    」之友人購買等語相符，並稱，伊共向「根巨」購買2次甲
    基安非他命，第1次是95年6月上旬，經甲○○介紹並帶伊前
    去，以5,000元之代價購買甲基安非他命1包，第2次則是95
    年7月5日16時許，由伊自行向「根巨」購買甲基安非他命等
    語（見偵查卷第16頁），足見證人甲○○於本院所證述之情
    節已與真實不符。再者，被告既已於警方詢問時自承伊分別
    於95年6月、7月間向案外人「根巨」購買甲基安非他命，則
    衡情應係其第1次買入之甲基安非他命已然施用完畢，始有
    再行購置之必要，而被告第2次係獨自向案外人「根巨」購
    買甲基安非他命等情，業經其陳述無誤，是證人甲○○所證
    稱伊於95年6月底與被告一起買入之甲基安非他命，自早已
    用罄，因此被告與證人甲○○於95年7月6日晚間施用之甲基
    安非他命，應係被告於95年7月5日獨資向案外人「根巨」購
    買，並非證人甲○○與被告共有之物甚明。是以，證人甲○
    ○嗣於本院審理時所為上開證述，應係附和被告之詞，應無
    可採。被告辯稱並未無償提供安非他命予證人甲○○施用云
    云，要係事後卸責之詞，亦難採信。此外，復有臺北縣政府
    警察局新店分局搜索扣押筆錄、扣押物品目錄表各1份、現
    場照片6張在卷可稽（見偵查卷第28-31頁、第38-40頁）。
    從而，被告確有先後於上開時、地轉讓安非他命予證人甲○
    ○施用之犯行，洵堪認定，應予依法論處。
五、查第2級毒品MDMA、MDA、安非他命及甲基安非他命等成分均
    屬安非他命類藥品，業經行政院衛生署75年7月11日衛署藥
    字第597627號公告，為有效管理安非他命類藥品與其衍生物
    之冊類及其製劑，重申公告禁止使用，而認均屬藥事法規之
    禁藥。而藥事法第83條第1項係於93年4月21日修正公布，同
    年月23日施行，為毒品危害防制條例之後法，且藥事法第83
    條第1項之法定刑為7年以下有期徒刑，得併科新臺幣500萬
    元以下罰金，與毒品危害防制條例第8條第2項之法定刑為6
    月以上，5年以下有期徒刑，得併科新臺幣70萬元以下罰金
    相較後，以藥事法第83年第1項之法定刑為重。又以毒品之
    範圍尚包括影響精神物質與其製品，而藥事之管理，亦非僅
    止於藥品之管理，毒品未必均係經公告列管之禁藥，禁藥亦
    非必均為毒品，毒品危害防制條例與藥事法二者，並無必然
    之特別法與普通法關係。是除有轉讓之第2級毒品達毒品危
    害防制條例第8條第6項之一定數量，經依法加重後之法定刑
    較藥事法第83條第1項之法定刑為重之情形外，因藥事法第
    83條第1項為後法，且為重法，二者有法條競合關係，應優
    先適用藥事法處罰（此有臺灣高等法院暨所屬法院94年法律
    座談會刑事類提案第8號結論意旨可參）。次查：被告於上
    開時、地轉讓予證人甲○○施用之甲基安非他命數量不詳，
    惟以被告轉讓安非他命予證人甲○○施用1次，且僅供證人
    甲○○該次施用所需，衡常一般施用毒品單次施用甲基安非
    他命之數量，要無達須毒品危害防制條例第8條第6項規定加
    重其刑之5公克以上，是揆諸前揭規定與說明，被告上開轉
    讓安非他命之所為，應依藥事法第83條第1項之轉讓禁藥罪
    論處。
六、核被告所為，係違反藥事法第83條第1項之轉讓禁藥罪。起
    訴意旨認被告上開轉讓禁藥之犯行，係犯毒品危害防制條例
    第8條第2項之轉讓第2級毒品罪，雖有未洽，惟因被告上開
    轉讓安非他命之事實，業據檢察官提起公訴在案，且經本院
    於審理時諭知被告涉犯毒品危害防制條例第8條第2項之轉讓
    禁藥罪嫌，而實行公訴檢察官於本院96年9月11日審理時復
    當庭更正被告所犯法條為藥事法第83條第1項之轉讓禁藥罪
    ，按於起訴書「所載法條」與到庭實行公訴檢察官「所更正
    之法條」不一致時，依檢察一體之原則，實行公訴檢察官有
    權更正起訴書所引應適用之法條，故應以實行公訴檢察官之
    更正法條作為「檢察官所引應適用之法條」（臺灣高等法院
    （90）廳刑一字第00299號函參照），是以本案自毋庸變更
    聲請法條，附此敘明。又被告曾於84年間因非法吸用化學合
    成麻醉藥品及非法販賣化學合成麻醉藥品案件，經本院以84
    年度訴字第352號判決分別判處有期徒刑6月及5年4月，因被
    告上訴，經臺灣高等法院以84年度上訴字第6149號判決駁回
    上訴，上開非法吸用化學合成麻醉藥品部分因而確定，另非
    法販賣化學合成藥品部分，因被告上訴第三審，嗣經最高法
    院以86年度台上字第1732號判決駁回上訴確定。其又於85年
    間因違反藥事法案件，經臺灣高等法院以85年度上訴字第
    3080號判決處有期徒刑5月確定在案；上開3罪所宣告之刑，
    嗣經臺灣高等法院以85年度聲字第564號裁定應合併執行有
    期徒刑6年，於88年7月13日縮刑假釋出獄，刑期已於91年7
    月24日屆滿，且未經撤銷假釋，未執行之刑以已執行完畢論
    ，此有上開臺灣高等法院被告前案紀錄表在卷可按，其前受
    有期徒刑執行完畢，於5年以內故意再犯本案最重本刑為有
    期徒刑以上之罪，為累犯，應依刑法第47條第1項規定，加
    重其刑。爰審酌被告係為慰勞證人甲○○打掃工作之辛勞而
    轉讓甲基安非他命予其施用之犯罪之動機、轉讓安非他命予
    證人甲○○施用之次數為1次、且係供證人甲○○該次施用
    所需，數量尚屬微少、所生危害及犯後飾詞狡辯之態度等一
    切情狀，量處如主文所示之刑。另按犯罪在中華民國96年4
    月24日以前者，除本條例另有規定外，有期徒刑、拘役或罰
    金，減其刑期或金額2分之1，96年7月4日制定公布，並自96
    年7月16日施行之中華民國九十六年罪犯減刑條例第2條第1
    項第3款定有明文。本件被告上開轉讓禁藥犯行之犯罪時間
    ，係在96年4月24日之前，復核無同條例所定不予減刑之情
    形，茲依同條例第2條第1項第3款規定，減其刑期2分之1。
    至被告為警查獲時所扣得之含甲基安非他命成分之透明結晶
    2小包（毛重分別為1.2公克、1.0公克）及包裝袋2只，業於
    被告另案被訴施用第2級毒品安非他命犯行之本院95年度易
    字第1965號刑事判決諭知沒收銷燬及沒收在案，有本院上開
    刑事判決1份在卷可徵（見臺灣臺北地方法院檢察署95年度
    偵字第22892號卷第15-17頁），而扣案吸食器1個及塑膠分
    裝鏟1支，係甲○○所有乙節，業據被告陳明在卷，並據證
    人甲○○於本院另案審理時結證在卷（見本院卷第67頁），
    均與被告轉讓甲基安非他命無關聯，本院自均無從併予宣告
    沒收，附此敘明。
據上論斷，刑事訴訟法第299條第1項前段，藥事法第83條第1項
，刑法第11條前段、第47條第1項，中華民國九十六年罪犯減刑
條例第2條第1項第3款、第7條，判決如主文。
本案經檢察官蕭方舟到庭執行職務。
中　　華　　民　　國　　96　　年　　9 　　月　　26　　日
                  刑事第十庭  審判長  法  官  林春鈴
                                      法  官  姚念慈
                                      法　官　林柏泓
如不服本判決應於送達後10日內向本院提出上訴狀
以上正本證明與原本無異
　　　　　　　　　　　　　　          書記官　柯貞如
中　　華　　民　　國　　96　　年　　9 　　月　　26　　日
附錄本案論罪科刑法條：
藥事法第83條
明知為偽藥或禁藥，而販賣、供應、調劑、運送、寄藏、牙保、
轉讓或意圖販賣而陳列者，處7年以下有期徒刑，得併科新臺幣
500萬元以下罰金。
犯前項之罪，因而致人於死者，處7年以上有期徒刑，致重傷者
，處3年以上12年以下有期徒刑。
因過失犯第1項之罪者，處2年以下有期徒刑、拘役或科新臺幣30
萬元以下罰金。
第1項之未遂犯罰之。
